【裁判字號】    95,訴,1398
【裁判日期】    950630
【裁判案由】    違反槍砲彈藥刀械管制條例
【裁判全文】
臺灣臺中地方法院刑事判決              95年度訴字第1398號
公  訴  人  臺灣臺中地方法院檢察署檢察官
被      告  甲○○
                      0弄2號.
指定辯護人  本院公設辯護人  乙○○
上列被告因違反槍砲彈藥刀械管制條例案件，經檢察官提起公訴
（95年度偵二字第8102號），本院判決如下：
    主    文
甲○○未經許可，持有可發射子彈具有殺傷力之槍枝，處有期徒
刑壹年拾月，併科罰金新臺幣壹拾陸萬元，罰金如易服勞役，以
銀元參佰元即新臺幣玖佰元折算壹日。緩刑伍年。扣案之土造獵
槍壹支（槍枝管制編號0000000000號）、制式霰彈壹
拾玖顆、黑色火藥壹包（鑑餘淨重零點陸柒公克）均沒收。
    犯罪事實
一、甲○○明知未經主管機關許可，不得擅自持有具殺傷力之槍
    彈及具有殺傷力、破壞性之彈藥主要組成零件，詎仍於民國
    九十四年十月中旬某日，在臺中縣新社鄉○○○道山區，向
    某綽號「阿祥」之真實姓名年籍均不詳之成年男子，以新臺
    幣（下同）二千五百元價格，購入具有殺傷力之土造獵槍（
    槍枝管制編號0000000000號）、制式霰彈十九顆
    ，及彈藥之主要組成零件黑色火藥一包（淨重一公克，取零
    點三三公克供鑑定用罄，餘零點六七公克），而未經許可無
    故持有之，並將上開槍彈及火藥均放置於其平日所駕駛之車
    牌號碼ＭＢ─九一五九號自用小客車內。嗣於九十四年十一
    月二十日四時三十分許，在臺中市○區○○路一六七號（起
    訴書誤繕為一０七號）前為警查獲，並扣得上開槍彈及黑色
    火藥等物。
二、案經臺中縣警察局移送臺灣臺中地方法院檢察署檢察官偵查
    起訴。
    理    由
一、訊據被告甲○○對於伊持有扣案槍枝、子彈及黑色火藥等物
    為警查獲而違反槍砲彈藥刀械管制條例之持有子彈及彈藥主
    要組成零件等情不諱，惟矢口否認有何違反同條例之未經許
    可，持有可發射子彈具有殺傷力之槍枝罪嫌，辯稱：伊當初
    購買時是基於好玩心態才購買，以便上山打小鳥用，伊購買
    時對方有口述如何射擊扣案槍枝，但回家後伊以對方所述方
    式射擊卻無法擊發，也無法再與對方聯絡，伊請求重新將扣
    案槍枝送鑑定有無殺傷力云云。惟查，被告於九十四年十一
    月二十日為警查獲時，經警扣得土造獵槍一支、制式霰彈十
    九顆及黑色火藥一包，經內政部警政署刑事警察局（下簡稱
    刑警局）採用性能檢驗法鑑定結果，認送鑑土造獵槍一支（
    槍枝管制編號0000000000號）係由具擊發機構之
    木質槍身與金屬管組合而成之土造長槍，以打擊槍管側邊導
    火孔之底火（藥）引爆槍管內火藥為發射動力，擊發功能正
    常，可供發射彈丸使用，認具殺傷力，送鑑散彈槍子彈十九
    顆，認均係１２ｇａｕｇｅ之制式霰彈，認均具殺傷力等情
    ，有該局九十四年十二月二十七日刑鑑字第０九四０一八四
    三二四號槍彈鑑定書一份可參；而黑色火藥一包（淨重一公
    克，取零點三三公克供鑑定用罄，餘零點六七公克），經以
    燃燒試驗法、呈色試驗法、氣相層析質譜分析法、紅外線光
    譜分析法、掃描式電子顯微鏡／Ｘ－射線能譜分析法鑑定結
    果，檢出碳粉（Ｃ）、硫磺（Ｓ）及硝酸鉀（ＫＮＯ３）等
    成分，認係黑色火藥等節，亦有同局同日刑鑑字第０九四０
    一八四七五六號鑑定書一份在卷可參，足見扣案槍彈確均具
    有殺傷力暨黑色火藥亦為彈藥主要組成零件無誤。被告雖持
    前詞為辯，並希望再就扣案槍枝送鑑定，惟刑警局係依標準
    作業流程以「性能檢驗法」鑑驗，該檢驗法係指檢測證物之
    機械結構及機械性能是否完整之方法，即以實際操作檢測、
    研判槍枝結構、功能是否完整；倘其結構完整能發揮其功能
    者，則認其性能良好而認具殺傷力（亦有最高法院九十四年
    度臺上字第七二七四號判決書乙份可據）。扣案槍枝業經刑
    警局以性能檢驗法檢驗，而認以打擊槍管側邊導火孔之底火
    （藥）引爆槍管內火藥為發射動力，擊發功能正常，而具有
    殺傷力，有如前述；經本院再度委請該局以實際試射檢驗方
    式鑑驗，該局覆稱：就射擊功能而言，該類槍枝屬可發射多
    數彈丸的單人操作肩射滑膛槍，同時該類槍枝係由前膛裝填
    火藥及彈丸，故危險性較高等情，亦有該局九十五年六月二
    十日刑鑑字第０九五００八四三八八號函文一份在卷可參，
    前揭刑警局鑑定書及函文係根據科學專業之鑑驗方式為之，
    其所得之結論自屬可採。況被告於警、偵訊時亦均提及於購
    買扣案槍枝後曾當場射擊過一次，並未提及無法擊發之情況
    （參警卷第四頁、九十四年度核退字第三九八六號卷第四頁
    ），且被告係以二千五百元之價格有償地向毫不相識之綽號
    「阿祥」之陌生男子所購買，如被告未確認其所購買之槍枝
    是否可以擊發使用前，如何會支付代價予對方，顯然違背交
    易常情與習慣。益徵被告前開辯解稱扣案槍枝無法擊發無殺
    傷力一情顯無可採，本案事證業臻明確，被告犯行至堪認定
    。至刑警局業已就扣案槍枝之危險性、該局欠缺試射場地及
    發射物為多顆彈丸，無法測速等因素，無法進行實際試射一
    情表示意見，亦同前開函文所述，本院審以鑑定單位既已依
    科學專業之方式予以鑑驗，過程復無瑕疵可指之處，而認被
    告請求重新再送相關單位鑑定一節，核無必要，附此敘明。
二、核被告所為，係違反槍砲彈藥刀械管制條例第八條第四項之
    未經許可持有可發射子彈具有殺傷力之槍枝罪、第十二條第
    四項之未經許可持有子彈罪、第十三條第四項之未經許可持
    有彈藥之主要組成零件罪。被告以一行為觸犯上開數罪名，
    為想像競合犯，依刑法第五十五條規定從一重之未經許可持
    有可發射子彈具有殺傷力之槍枝罪處斷。又被告所犯未經許
    可持有可發射子彈具有殺傷力之槍枝罪，法定本刑係三年以
    上十年以下有期徒刑，併科新臺幣七百萬元以下罰金之重罪
    ；而被告前雖於七十八年、八十年間因竊盜、贓物、賭博等
    犯行，業經分別判處罰金刑確定，於八十八年、九十年間二
    度因施用毒品案件，經送觀察、勒戒後，均認無繼續施用毒
    品之傾向，分別經檢察官為不起訴處分確定，有臺灣高等法
    院被告前案紀錄表一紙在卷可徵；觀被告所持有之上開槍枝
    雖具殺傷力，然其槍身係屬木質且有凹凸不平整現象，於扣
    板機上方之槍身部位尚以橡皮筋綑綁，為土造獵槍，並非制
    式或改造獵槍，有前開槍彈鑑定書及所附照片可稽；經實際
    操作扣板機結果，如扣機力道稍大尚可能發生擊錘裝置卡住
    （惟仍需再朝他方向拉開板機即可回復原狀）動彈不得現象
    ，力道拿捏妥當練習多次後則可達成只要拉開板機即可碰觸
    擊錘裝置，繼而打擊槍管側邊導火孔之底火（藥）因而引爆
    槍管內火藥據以射擊，實與一般改造槍枝甚至制式槍枝之精
    緻度相差甚遠，且該類槍枝係由前膛裝填火藥及彈丸，危險
    性較高之前裝槍，已如前述，與現今改造槍枝、制式槍枝均
    係後裝槍不同，自屬適合被告供稱打獵之用途；而被告供稱
    僅以二千五百元之低價格購入上開槍彈及火藥，為打獵使用
    才購買上開違禁物品，惟迄今亦尚未實際打獵使用，而該槍
    枝外觀亦非新穎，材質並非金屬外觀，其所供尚堪採信；足
    見被告所犯本案情節情輕法重，倘逕科以法定最輕本刑猶嫌
    過重，爰就其所犯未經許可持有可發射子彈具有殺傷力之槍
    枝罪依刑法第五十九條規定減輕其刑。爰審酌被告前未曾受
    有期徒刑以上刑之宣告，有前開紀錄表在卷可徵，其係因為
    打獵用途才購槍彈及火藥，惡性非重，且未持以任何非法行
    徑，對社會治安危害尚屬有限，暨考其犯後亦直承持有扣案
    槍彈及黑色火藥等事實，僅辯以槍枝應屬無殺傷力，態度尚
    稱良好等一切情狀，量處如主文所示之刑，並就罰金刑部分
    諭知易服勞役之折算標準。末查，被告前未曾受有期徒刑以
    上刑之宣告，有前開紀錄表在卷佐參，其持有扣案槍彈及火
    藥故為法之不許，惟僅為打獵目的而購買扣案槍枝使用，扣
    案之霰彈則為取其內火藥以便事後裝填，扣案火藥僅淨重一
    公克，數量不多，對社會危害尚屬有限，其經此偵審教訓，
    當益知戒慎而無再犯之虞，本院認前之宣告刑以暫不執行為
    適當，爰併予宣告緩刑五年，以勵自新。公訴人雖具體求處
    有期徒刑三年十月至四年二月之刑度，惟本院仍認科處上開
    刑度並宣告緩刑為適當。至扣案之土造獵槍一支（槍枝管制
    編號0000000000號）、制式霰彈十九顆及黑色火
    藥一包（鑑後餘淨重零點六七公克）均係違禁物，依刑法第
    三十八條第一項第一款規定宣告沒收。另扣得之鋼珠一包雖
    為被告所有，然非違禁物，亦不能證明供被告犯罪所用或所
    得之物，爰不予以宣告沒收，附此敘明。
據上論斷，應依刑事訴訟法第二百九十九條第一項前段，槍砲彈
藥刀械管制條例第八條第四項、第十二條第四項、第十三條第四
項，刑法第十一條前段、第五十五條、第五十九條、第四十二條
第二項、第七十四條第一款、第三十八條第一項第一款，罰金罰
鍰提高標準條例第二條、現行法規所定貨幣單位折算新台幣條例
第二條，判決如主文。
中    華    民    國    95    年    6    月     30    日
                  刑事第三庭  審判長法  官  張靜琪
                                    法  官  吳進發
                                    法  官  賴妙雲
上正本證明與原本無異。
如不服本判決，應於送達後十日內向本院提出上訴狀（須附繕
本），上訴於台灣高等法院台中分院。
                                    書記官  孫曉鳳
中    華    民    國    95    年    6    月     30    日
附錄論罪科刑法條
槍砲彈藥刀械管制條例第八條第四項、第十二條第四項、第十三
條第四項
第  8 條    未經許可，製造、販賣或運輸鋼筆槍、瓦斯槍、麻
            醉槍、獵槍、空氣槍或第四條第一項第一款所定其
            他可發射金屬或子彈具有殺傷力之各式槍砲者，處
            無期徒刑或五年以上有期徒刑，併科新臺幣一千萬
            元以下罰金。
            未經許可，轉讓、出租或出借前項所列槍枝者，處
            五年以上有期徒刑，併科新臺幣一千萬元以下罰金
            。
            意圖供自己或他人犯罪之用，而犯前二項之罪者，
            處無期徒刑或七年以上有期徒刑，併科新臺幣一千
            萬元以下罰金。
            未經許可，持有、寄藏或意圖販賣而陳列第一項所
            列槍枝者，處三年以上十年以下有期徒刑，併科新
            臺幣七百萬元以下罰金。
            第一項至第三項之未遂犯罰之。
第 12 條    未經許可，製造、販賣或運輸子彈者，處一年以上
            七年以下有期徒刑，併科新台幣五百萬元以下罰金
            。
            未經許可，轉讓、出租或出借子彈者，處六月以上
            五年以下有期徒刑，併科新台幣三百萬元以下罰金
            。
            意圖供自己或他人犯罪之用，而犯前二項之罪者，
            處三年以上十年以下有期徒刑，併科新台幣七百萬
            元以下罰金。
            未經許可，持有、寄藏或意圖販賣而陳列子彈者，
            處五年以下有期徒刑，併科新台幣三百萬元以下罰
            金。
            第一項至第三項之未遂犯罰之。
第 13 條    未經許可，製造、販賣或運輸槍砲、彈藥之主要組
            成零件者，處三年以上十年以下有期徒刑，併科新
            台幣七百萬元以下罰金。
            未經許可，轉讓、出租或出借前項零件者，處一年
            以上七年以下有期徒刑，併科新台幣五百萬元以下
            罰金。
            意圖供自己或他人犯罪之用，而犯前二項之罪者，
            處五年以上有期徒刑，併科新台幣一千萬元以下罰
            金。
            未經許可，持有、寄藏或意圖販賣而陳列第一項所
            列零件者，第六月以上五年以下有期徒刑，併科新
            台幣三百萬元以下罰金。
            第一項至第三項之未遂犯罰之。


司法院資訊處製作；財團法人民間司法改革基金會備份。
